【裁判字號】    96,交聲,801
【裁判日期】    970430
【裁判案由】    違反道路交通管理處罰條例聲明異議
【裁判全文】
臺灣桃園地方法院交通事件裁定         96年度交聲字第801號
原處分機關  交通部公路總局新竹區監理所桃園監理站
異  議  人  甲○○
即受處分人
上列異議人即受處分人因違反道路交通管理處罰條例案件，對於
交通部公路總局新竹區監理所桃園監理站96年11月21日桃監裁字
第裁52-C00000000、C00000000 號違反道路交通管理事件裁決書
所為處分聲明異議，本院裁定如下：
    主  文
異議駁回。
    理  由
一、按「汽車駕駛人，行經有燈光號誌管制之交岔路口闖紅燈者
    ，處新臺幣1,800 元以上5,400 元以下罰鍰」、「汽車駕駛
    人，駕駛汽車有違反本條例之行為，經交通勤務警察或依法
    令執行交通稽查任務人員制止時，不聽制止或拒絕停車接受
    稽查而逃逸者，除按各該條規定處罰外，處新臺幣3,000 元
    以上6,000 元以下罰鍰」，道路交通管理處罰條例第53條第
    1 項、第60條第1 項分別定有明文，且依同條例第63條第1
    項第3 款及同條項第1 款規定，應分別記違規點數3 點、1
    點。又所謂「汽車」，係指在道路上不依軌道或電力架線而
    以原動機行駛之車輛（包括機器腳踏車），同條例第92條第
    1 項所授權訂立之道路交通安全規則第2 條第1 項第1 款亦
    有明文規定。故機車駕駛人如有上開闖紅燈及拒絕停車接受
    稽查而逃逸之違規情形，亦有首揭處罰規定之適用。
二、聲明異議意旨略以：異議人沒有經過舉發地點，是由連城路
    469 巷往新生街方向，不可能在員山路防汛道闖紅道，且異
    議人在舉發當日12時40分，行經中正路防汛道高速公路橋下
    被警攔下開罰單，要無可能在12時41分又在員山路防迅道闖
    紅燈，因此不服裁決云云。
三、經查：
  (一)異議人甲○○於民國96年9 月14日中午12時41分許，騎乘車
    牌號碼LD3-986 號重型機車，沿中和市○○路○○道方向行
    駛，行經設有燈光號誌管制之中正路防汛道、員山路口，未
    遵守道路交通號誌之指示闖越紅燈直行，適為在該處執行取
    締勤務之臺北縣政府警察局中和分局員山派出所警員葉蕙豪
    發覺，旋以手勢示意異議人停車接受稽查，詎異議人未停車
    受檢即逕加速離去，經警員葉蕙豪記下該機車之車牌號碼、
    車型等特徵，以異議人違反道路交通管理處罰條例第53條第
    1 項、第60條第1 項規定之違規行為掣單舉發等事實，有臺
    北縣政府警察局北縣警交字第C00000000 號、C00000000 號
    舉發違反道路交通管理事件通知單影本及臺北縣政府警察局
    中和分局96年10月30日北縣警中交字第0960051461號函文影
    本各乙份在卷可參，並據證人即當日舉發異議人違規闖越紅
    燈及拒絕稽查而逃逸之警員葉蕙豪於本院調查時到庭具結證
    稱：「本件交通違規案件是我舉發，我當時站在路檢點，是
    執行路檢勤務，當天中午約12時41分就看到異議人騎LD3-96
    8 號機車，由防汛道直行而來，在行經防汛道及員山路交岔
    路口紅綠燈時闖越紅燈行駛，我就以手示意他停車受檢，看
    他好像要停車，我就準備走過去對他進行盤檢，結果他看到
    我走過去，又加速往前騎走，我就趕快記下他的車牌號碼，
    然後逕行舉發他闖紅燈及不服取締」、「我當時有穿警察制
    服，而且我們總共有2 位同事同時值勤」、「如果異議人沒
    有經過該路段的話，我不可能跟我學長一起看到他違規，並
    記下他的車號」等語明確（見本院97年2 月22日筆錄），並
    提出載有舉發當日異議人闖紅燈且拒絕攔查逃逸紀錄之96年
    9 月14日臺北縣政府警察局員警工作紀錄簿、員山派出所41
    人勤務分配表各1 紙，復當庭繪製舉發地點現場圖1 紙附卷
    足佐，而查證人葉蕙豪依法於上開時間執行路檢勤務，與異
    議人素不相識，復無何仇隙怨懟，嗣並經到庭具結擔保其所
    述之真實性，衡情應無甘冒偽證之重責而虛詞構陷異議人之
    理，況按交通警察掣單舉發違反道路交通管理處罰條例所列
    之違規事實，本質上為行政處分，係公務員基於職務上之權
    力，依法就特定之具體事件所為之具公法上效果之單方面行
    政行為，基於公務員為公法上行為具有公信力之原則，該行
    政行為當可被推定為真正，其據以依法處分之事實認定亦為
    正確無誤，本此公信原則，乃立法者賦予行政機關制定違反
    道路交通事件統一裁罰基準及處理細則，以達其維護交通秩
    序、安全之行政目的，若謂公務員所為一切行政行為均須預
    留證據以為日後之證明，顯將對於國家行政事務之推行產生
    阻礙，因此刑事訴訟法中關於犯罪證據有關之規定，與原屬
    於行政秩序罰之交通違規裁罰事件本質不合部分，於交通違
    規聲明異議案件審理程序中，自不在準用之列，其理至明。
    證人葉蕙豪於依法執行職務時，親眼目睹異議人駕車違規闖
    紅燈，並拒絕停車接受稽查而逃逸，嗣並就其親眼見聞於受
    有具結程序及偽證罪擔保之情形下於法院到庭為證述，而所
    為之前開證詞，對於其如何發現本件異議人騎乘機車闖紅燈
    及拒絕停車接受稽查而逃逸之過程，暨其如何記下異議人機
    車、特徵，均提出合理、詳實之說明，且以證人葉蕙豪舉發
    當時為白天中午時間，視線良好，並無何障礙物阻擋其視線
    ，而以一般執勤員警之專業訓練而言，對於該等職務上事項
    之觀察程度自遠較一般人更為專注，其應無誤判之可能，所
    為之上揭證述，亦無何違背一般經驗或論理法則之情形，其
    前揭證詞，自堪以採信，足證異議人確有於上揭時地行經上
    開路口時違規闖越紅燈，暨於違規闖越紅燈後，拒絕停車接
    受稽查而逃逸等違規事實，應堪認定。
  (二)至異議人指稱其於當日中午12時40時騎乘機車行經中正路防
    汛道高速公路橋下因闖紅燈遭警開罰單，怎可能在12時41分
    又行經員山路防迅道闖紅燈云云，並提出違規查詢報表乙紙
    為證，惟依前述96年9 月14日臺北縣政府警察局員警工作紀
    錄簿、員山派出所41人勤務分配表之記載及證人葉蕙豪當庭
    繪製之舉發現場圖可知，96年9 月14日中午12時至下午2 時
    該時段，員山派出所各在中正路防汛道及員山路防汛道分別
    排有「重點違規取締」及「巡邏」勤務，由廖勝祥、盧順正
    警員及葉蕙豪、王裕興警員分組執行勤務甚明，參以證人葉
    蕙豪於本院調查時證稱：「舉發當天同時段在錦和公園有一
    個取締重點違規的小組，是我學長在值勤」、「我站的路檢
    點距錦和公園稽查點約4 、5 百公尺遠」等語，足見員山派
    出所在舉發當天同時段在中正路防汛道路段確設有2 處稽查
    點，且2 處稽查點前後距離僅4 、5 百公尺遠，基此，異議
    人於舉發當日騎乘機車沿中正路防汛道直行時，先後經過設
    有燈光號誌管制之中正路、員山路交岔路口及中正路高速公
    路橋下交岔路口，並連續因闖越紅燈不服稽查取締及闖越紅
    燈，經警製單舉發，核與事理相合，異議人指稱伊不可能當
    天在舉發路段因闖紅燈遭警開單告發2 次云云，已難憑採。
    至異議人又指稱怎可能前後舉發時間僅差距1 分鐘云云，然
    觀諸異議人所指其在舉發當日另在中和市○○路○○道因闖
    紅燈遭警製單舉發之通知單（臺北縣政府警察局北縣警交字
    第C00000000 號舉發違反道路交通管理事件通知單）上記載
    之違規時間因筆劃之關係究係「12時46分」或「12時40分」
    已非無疑，而縱認係「12時40分」，亦有可能因2 處路檢點
    執行勤務員警不同而就舉發時間認定上產生誤差，惟此誤差
    甚小，並無礙異議人有前揭連續交通違規之行為至明。另異
    議人辯稱：其係由連城路469 巷往新生街方向行進，不可能
    行經員山路防汛道闖紅燈云云，惟按異議人於舉發當日係由
    中正路防汛道直行而來，為警員葉蕙豪親眼目睹異議人在行
    經設有燈光號誌管制之中正路、員山路交岔路口時闖紅燈且
    不服稽查取締等事實，已如前述，異議人指稱其非從中正路
    防汛道直行，而係由連城路469 巷往新生街方向云云，已難
    採信，且證人葉蕙豪並證稱：「異議人說他沒有經過我們的
    路檢點是有疑問的，他應該是有連續的違規行為，所以才會
    2 個稽查點都會記錄到他的車號，而且以該地段的地形，要
    經過中正路防汛道，一定會先經過員山路的防汛道，因為他
    在中正路防迅道被開的單是直行，不是左轉，如果他是左轉
    到防汛道闖紅燈的話，只有2 條路，就是連城路469 巷直行
    就可以左轉防汛道，另外是從中正路1 條小路直行到防汛道
    ，但那張罰單是直行闖紅燈，不是左轉」等語詳確，佐以卷
    附異議人所指其在舉發當日另在中和市○○路○○道因闖紅
    燈遭警製單舉發之通知單（臺北縣政府警察局北縣警交字第
    C0 0000000號舉發違反道路交通管理事件通知單）上亦確實
    記載違規地點係中和市○○路○○道，而非記載連城路469
    巷左轉中正路防汛道，益徵異議人此部辯解，乃避就之詞，
    並非可採。綜上所述，異議人於上開時、地騎乘該機車，行
    經上開設有燈光號誌管制之交岔路口闖紅燈，並於遭警攔檢
    時，拒絕停車接受稽查而逃逸之事實，堪以認定屬實。
四、原處分機關就異議人駕車行經有燈光號誌管制之交岔路口闖
    紅燈之行為，援引道路交通管理處罰條例第53條第1 項及第
    63條第1 項第3 款之規定，裁罰異議人新臺幣1,800 元並記
    違規點數3 點，另就異議人拒絕停車接受稽查而逃逸之行為
    ，援引道路交通管理處罰條例第60條第1 項及第63條第1 項
    第1 款之規定，裁罰異議人新臺幣3,000 元並記違規點數1
    點，均核無不合，異議人猶執陳詞指摘原處分不當，非有理
    由，應予駁回。
五、依道路交通管理處罰條例第87條第2 項、道路交通案件處理
    辦法第19條，裁定如主文。
中    華    民    國    97    年    4     月    30    日
                        交通法庭法  官  林惠霞
以上正本證明與原本無異。
如不服本裁定，應於裁定送達後5 日內向本院提出抗告狀。
                                書記官  陳恩如
中    華    民    國    97    年    4     月    30    日


司法院資訊處製作；財團法人民間司法改革基金會備份。
